最　高　行　政　法　院　裁　定
　　　　　　　　　　　　　　　　　　 94年度裁字第02364號
聲　請　人　甲○○
上列聲請人因營業稅事件，對於中華民國93年11月19日本院93
年度裁字第1461號裁定，聲請再審，本院裁定如下：
　　主  文
再審之聲請駁回。
再審訴訟費用由聲請人負擔。
　　理  由
一、按對於確定裁定聲請再審，依行政訴訟法第283條準用同法
    第277條第1項第4款之規定，必須表明再審理由及關於再審
    理由並遵守不變期間之證據。所謂表明再審理由，必須指明
    確定裁定有如何合於行政訴訟法第273條所定再審事由之具
    體情事，始為相當，倘僅泛言有再審事由而無具體情事者，
    仍難謂已合法表明再審事由，所為再審之聲請，即非合法。
二、本件聲請人前以其於90年3月12日就彰化縣稅捐稽徵處89年7
    月18日（89）彰稅法字第117368號處分書（下稱原處分）處
    以罰鍰部分，有適用法令錯誤及稅款計算錯誤經申請更正而
    遲不處理之情形，循序提起本件行政訴訟，經本院93年度裁
    字第1461號裁定（下稱原裁定），駁回其抗告，聲請人不服
    ，遂向本院聲請再審，其聲請意旨略以：（一）本件原處分
    書確實未送達於黃再添，原處分對於黃再添而言，應不產生
    任何法律約束力，鈞院原裁定未引用任何事證，以證實原處
    分書確實符合稅捐稽徵法第19條之原草案說明內容：「本條
    規定旨在解決稅單無法送達問題」之送達規定，及原處分書
    確實未合法送達於黃再添之事實，確有違誤。準此，原裁定
    對於聲請人於原訴訟程序中起訴之聲明（三）：「原處分處
    以罰鍰部分，其適用法令錯誤，依87年10月23日財政部台財
    稅第871971048號函釋令，其罰鍰部分應全部免罰。」所稱
    ：「關於聲明（三）部分：此部分經闡明結果，抗告人係請
    求撤銷原處分。查原處分因陳聰明、姚添水、黃再添合夥營
    業逃漏營業稅而對之裁處罰鍰，處分書業於89年7月29日對
    合夥人之一陳聰明送達，依稅捐稽徵法第19條第2項規定，
    效力及於全體合夥人。受處分人黃再添、陳聰明、姚添水未
    於稅捐稽徵法第35條第1項第1款規定之期限內申請復查，原
    處分已告確定。抗告人為黃再添之繼承人，對已確定之原處
    分自不得再提起撤銷訴訟，此部分起訴亦為不合法。」，確
    有違誤。（二）相對人於90年3月30日前，即在本案聲請人
    於91年1月4日向臺中高等行政法院起訴之前，確實已知聲請
    人更正原處分之內容，絕非於91年2月1日因財政部將聲請人
    之訴願書及其附件更正申請書移送相對人時，始知聲請人申
    請更正之事，因此，原裁定所稱：「經查相對人係於91年2
    月1日因財政部將抗告人之訴願書及其附件更正申請書移送
    相對人時，始知抗告人申請更正之事，已在本件起訴之後，
    即起訴前無依法申請之案件存在，其起訴即不合行政訴訟法
    第5條所規定之要件，此部分之起訴為不合法」云云，確有
    違誤。為此請廢棄原裁定，並撤銷原處分及訴願決定等語。
三、經核原裁定係以：（一）臺中高等行政法院92年4月2日91
    年度訴字第694號裁定（下稱原第一審法院裁定）案由欄記
    載聲請人不服財政部90年7月26日台財訴字第0901353027號
    訴願決定，顯屬誤寫，已經臺中高等行政法院於92年4月17
    日以91年度訴字第694號裁定更正刪除，並無不合。（二）
    行政訴訟法第217條規定：「第204條第2項至第4項、第205
    條及第210條之規定，於裁定準用之。」行政訴訟法第209條
    規定判決書應記載事項，於裁定並無準用，抗告意旨指原第
    一審法院裁定未記載言詞辯論終結日期，及聲請人於言詞辯
    論時提出之攻擊及防禦主張，違反行政訴訟法第209條第1項
    第4款、第3項規定，亦不可採。況原第一審法院裁定理由業
    經記載聲請人起訴聲明請求判決之事項，聲請人及相對人攻
    擊、防禦方法之要旨，並說明其認為起訴不合法之理由，而
    導出聲請人之起訴應予駁回之結論，於主文中諭知，實無不
    合。上開記載，均係參酌聲請人於書狀或準備程序、言詞辯
    論中之陳述而來，抗告意旨以言詞辯論筆錄未記載聲請人所
    陳述之起訴狀、補充狀、辯論狀已載明辯論意旨，請庭上參
    酌等語，而誤記載為別無補充等情，並不影響原第一審法院
    裁定之判斷，難據以指原裁定為有誤。（三）聲請人聲請更
    正筆錄不影響原裁定之判斷，本件無停止訴訟程序之必要。
    查聲請人起訴聲明請求臺中高等行政法院依訴願法第100條
    規定辦理，觀訴願法第100條規定：「公務人員因違法或不
    當處分，涉有刑事或行政責任者，由最終決定之機關於決定
    後責由該管機關依法辦理」之內容，乃要求訴願最終決定機
    關負其行政監督之責，且涉及者為追究公務人員之刑事或行
    政責任，前者由檢察官追訴，由刑事法院審判，後者如應予
    懲戒，由公務員懲戒委員會或公務人員之主管長官為之，如
    應予懲處，由公務人員服務之機關為之，非由行政法院負處
    理之責。原第一審法院裁定說明「非屬行政訴訟法第2條所
    稱之『公法上之爭議』，非屬行政爭訟範圍」，係指不得提
    起行政訴訟之意，蓋追究刑事或行政責任，非行政法院權限
    之故。並無違誤。從而原第一審法院裁定駁回聲請人之訴並
    無不合，駁回其抗告，茲聲請意旨僅重提前述理由，而未指
    及原裁定有如何合於具體法定再審事由，依首開說明，仍難
    謂合法，應予駁回。
四、依行政訴訟法第283條、第278條第1項、第104條、民事訴訟
    法第95條、第78條，裁定如主文。
中　　華　　民　　國　　94　　年　　11　　月　　10　　日
                  第三庭審判長法  官　徐　樹　海
                              法  官  楊  惠  欽
                              法  官　吳　錦　龍
                              法  官　林　茂　權
                              法  官　鄭  小  康
以  上  正  本  證  明  與  原  本  無  異
中　　華　　民　　國　　94　　年　　11　　月　　11　　日
　　　　　　　　　　　　　　　書記官　郭　育　玎
